【裁判字號】    99,台上,1903
【裁判日期】    990331
【裁判案由】    違反公職人員選舉罷免法
【裁判全文】
最高法院刑事判決            九十九年度台上字第一九０三號
上  訴  人  甲○○○
選任辯護人  朱立人律師
            楊昌禧律師
上列上訴人因違反公職人員選舉罷免法案件，不服台灣高等法院
高雄分院中華民國九十八年十一月三十日第二審更審判決（九十
八年度選上更(一)字第六號，起訴案號：台灣高雄地方法院檢察署
九十五年度選偵字第一一六號、九十六年度選偵字第三二號），
提起上訴，本院判決如下：
    主   文
原判決撤銷，發回台灣高等法院高雄分院。
    理   由
本件原判決撤銷第一審之科刑判決，改判論處上訴人甲○○○共
同犯公職人員選舉罷免法第九十九條第一項之行求不正利益罪刑
（處有期徒刑參年，褫奪公權貳年）；固非無見。
惟查：（一）原判決於理由欄壹、三說明證人郭和成、梁石麗蓮
、江清文、蔣麗華、謝麗華、梁秀琴、楊黃棉、鍾麟泰、沈楊玉
花、林秋香、楊秀蘭（均經檢察官為不起訴處分確定，下稱郭和
成等）於警詢中之證述，有關「被告甲○○○在餐會中，有請求
大家支持並投票給林武忠，有看到被告甲○○○或上台或逐桌或
陪同林武忠向參加飲宴之人拉票、助選之行為」等之陳述內容，
與其等於審判中所為證述不符，而其等警詢之供述，為「具有較
可信之特別情況」，且為證明犯罪事實存否所必要，因認郭和成
等警詢之供述為有證據能力。但依卷內資料，證人蔣麗華、謝麗
華、梁秀琴、林秋香於警詢中均供稱：「沒有聽到甲○○○在餐
會是否有請大家支持林武忠」等語，另證人郭和成、梁石麗蓮、
江清文、鍾麟泰、沈楊玉花、楊秀蘭於警詢中均未供及上訴人是
否有要求支持林武忠等語（警詢卷第五十頁至第五十四頁、第八
十頁至第八十二頁、第八十九頁至第九十一頁，第一審卷第五十
九頁、第六十四頁、第六十九頁、第七十九頁至第八十四頁、第
八十七頁、第九十頁至第九十四頁）；原判決理由之說明與卷內
資料不符，自有判決理由矛盾之違法。（二）原判決於事實欄認
定上訴人於案發時、地舉辦餐會，由同案被告陳正治（經原審判
刑確定）支付餐費，上訴人邀集設籍於高雄市三民區具投票權之
郭麗香等三十人參加，於餐會進行中，林武忠前來並上台向參與
餐會之人拉票，上訴人、陳正治亦上台發言請求支持林武忠競選
高雄市第七屆市議員等情；於理由欄貳、二、(一)說明郭麗香、李
永貴等三十人係有投票權之人，有高雄市選舉委員會民國九十八
年九月五日高市選一字第0980400958號函暨附件郭麗香等人為高
雄市第七屆市議員選舉第三選區之選舉人協查情形一覽表、全戶
戶籍資料查詢結果表等附卷可稽（原判決正本第八頁至第九頁）
，因認郭麗香等三十人均係具有投票權之人。但依上開全戶戶籍
資料查詢表之記載，其中陳玉珍之戶籍雖設在高雄市○○區○○
街一六八巷五號，然上開高雄市選舉委員會函所附高雄市第七屆
市議員選舉第三選區之選舉人協查情形一覽表內，卻載：「經高
雄市三民區第二戶政事務所查覆並無陳玉珍戶籍資料」（原審上
訴卷第一七六頁、原審卷第六十六頁）；究陳玉珍是否有設籍於
上開地址？其是否為有投票權人？上開二資料所載並不相符，原
審未予究明，遽行判決，自嫌速斷。（三）犯公職人員選舉罷免
法第九十九條第一項或第二項之罪，在偵查中自白者，減輕其刑
，為同條第五項前段所明定。原判決於理由欄貳、三、(五)說明：
「上開所謂自白仍必須被告所陳述之事實，在實體法上已合於犯
罪構成要件之形式，始足當之，若被告根本否認有犯罪構成要件
之事實，或其雖陳述一部分犯罪構成要件事實，而否認其他重要
犯罪構成要件事實，致不能認為其所陳述之事實已經合於犯罪構
成要件之形式者……自難認其已經自白犯罪。被告甲○○○雖分
別於九十五年十二月八日警詢、檢察官偵訊中陳稱：『九十五年
十一月四日載《真寶活海鮮餐廳》舉辦餐會，是為市議員候選人
林武忠召集婦女後援會，目的是為林武忠拉票，幫林武忠助選』
等語在卷，但始終並未承認有藉由舉辦餐會提供免費宴飲利益，
作為約使與宴者於投票日時，在高雄市市議員選舉票上圈選林武
忠而就投票權為一定之行使之對價之犯意……實難認已於偵查中
自白，檢察官認被告甲○○○於偵查中……自白，應依同法第九
十九條第五項前段之規定，減輕其刑，容有誤會」（原判決正本
第二十一頁至第二十二頁）。但稽諸卷內資料，上訴人於偵查中
係供稱：「（餐會的錢何人付款？）是我去定的，我哥哥陳正治
幫忙出錢」、「餐會的確是要幫忙林武忠助選」、「會宴請這些
里民，也是希望他們可以支持林武忠」等語（選偵字第一一六號
卷第七十四頁至第七十七頁）。倘若無訛，上訴人於偵查中似已
坦承與陳正治出資舉辦餐會宴請里民以支持林武忠競選等情，上
訴人上開供述，能否謂非屬偵查中之自白，非無研求之餘地。綜
上，應認原判決仍有撤銷發回之原因。
據上論結，應依刑事訴訟法第三百九十七條、第四百零一條，判
決如主文。
中    華    民    國  九十九  年    三    月  三十一  日
                      最高法院刑事第七庭
                          審判長法官  林  永  茂
                                法官  蘇  振  堂
                                法官  蕭  仰  歸
                                法官  林  立  華
                                法官  許  錦  印
本件正本證明與原本無異
                                      書  記  官
中    華    民    國  九十九  年    四    月    七    日
                                                       s

司法院資訊處製作；財團法人民間司法改革基金會備份。
